最高法院刑事判決　　　　　　九十四年度台上字第五九八四號
　　上　訴　人　台灣高等法院台中分院檢察署檢察官
　　被　　　告　甲○○
　　　　　　　　　　　　43號（另案在台灣台中監獄執行）
　　上　訴　人
　　即　被　告　乙○○
　　　　　　　　　　　　1樓（另案在台灣台中監獄執行）
上列上訴人等因被告等違反毒品危害防制條例案件，不服台灣高
等法院台中分院中華民國九十四年八月十一日第二審更審判決（
九十四年度上更(一)字第七七號，起訴案號：台灣台中地方法院檢
察署九十一年度偵字第二八一六、一七八五四號），提起上訴，
本院判決如下：
    主  文
原判決關於乙○○販賣第一級毒品及甲○○部分均撤銷，發回台
灣高等法院台中分院。
    理  由
本件原判決認定上訴人即被告乙○○基於販賣第一級毒品海洛因
之犯意，於民國九十一年二月一日下午三時三十分許，因林策真
以其所有門號為000000000號之行動電話與乙○○所有
行動電話聯絡，表示欲購買新台幣（下同）一千元之第一級毒品
海洛因後，乙○○隨即轉知與其有共同犯意聯絡之不詳姓名年籍
約二十幾歲之成年男子，並指示該不詳姓名年籍之成年男子持第
一級毒品海洛因一包（淨重0.27公克，包裝重0.23公克），至台
中市○○○路一七四巷土地公廟旁交付予林策真，並收取現金一
千元。嗣林策真收受該不詳姓名年籍之成年男子交付之毒品完成
交易後，旋即由在前述土地公廟旁埋伏之台中縣警察局少年隊員
警，分組各於同日十五時四十分許，在台中市○○○路與天祥路
口處，將林策真攔截臨檢查獲，並扣得其持有上開第一級毒品海
洛因一包（此包海洛因扣存於林策真所涉台灣台中地方法院檢察
署〔下稱台中地檢署〕九十一年度毒偵字第四０六號案件，未扣
存於本案）；復於同日下午三時五十分許，在台中市○○區○○
路七二四巷口之便利商店前，逮捕因贓物案件而經通緝之甲○○
，並於同日下午四時許，經甲○○帶同員警到台中市○○路○段
一三八巷五九號陳春美租屋處（下稱陳春美租屋處）執行搜索時
，見現場有陳春美、藍慶義、羅和本三人，隨後有謝聖凰及張仕
仁敲門入內，最後係乙○○於員警搜索約二十分鐘後始敲門入內
，經警在其中一個房間查獲第一級毒品海洛因六小包（合計淨重
1.27公克，包裝重2.91公克）、第二級毒品甲基安非他命一小包
（淨重0.17公克，其中0.02公克供檢驗用罄，餘0.15公克）及注
射針筒四支、分裝袋四包；在另一個房間查獲分裝袋二包、安非
他命吸食器一組、天平秤一組、白粉一包（經檢驗無毒品反應，
淨重23.18 公克，包裝重0.84公克，公訴人將之誤載為海洛因）
及鐵盒一個，該鐵盒內裝有第一級毒品海洛因共十二包（合計淨
重7.04公克，包裝重4.52公克）、第二級毒品甲基安非他命共十
小包（合計淨重159.41公克，其中0.23公克供檢驗用罄，餘159.
18公克）、現金一萬六千五百元；復在第三個房間查獲第一級毒
品海洛因三小包（合計淨重0.35公克，包裝重0.75公克）、第二
級毒品甲基安非他命三包（內含十五小包，合計淨重33.8公克，
其中0.26公克供檢驗用罄，餘33.54 公克，公訴人將此部分誤載
為71公克）、注射針筒二支、分裝袋六大包、調粉器一組及安非
他命吸食器二組等物；另在乙○○身上查獲白粉二包（經檢驗無
毒品反應，淨重7.81公克，包裝重0.77公克）及其所有之行動電
話二支（門號分別為0000000000、00000000
00號，廠牌分別為NOKIA 三三一０、MOTOR OLAL二０００）（
上開在陳春美租屋處第二個房間所查獲之物均扣存於陳春美所涉
台中地檢署九十一年度偵字第二五五九號案件，未扣存於本案）
，始查悉上情等情。因而撤銷第一審關於論處乙○○共同連續販
賣第一級毒品罪刑部分之判決，改判論處乙○○共同販賣第一級
毒品罪刑。又以公訴意旨：上開與乙○○有共同販賣第一級毒品
海洛因犯意聯絡，依乙○○之指示持海洛因一包至台中市○○○
路一七四巷土地公廟旁交予林策真並收取一千元價款之男子為被
告甲○○，因認甲○○涉犯共同販賣第一級毒品罪云云。經審理
結果，不能證明甲○○為該男子，因而撤銷第一審論處甲○○共
同販賣第一級毒品罪刑部分之判決，改判諭知甲○○無罪，固均
非無見。
惟查：(一)、按死刑及無期徒刑不得加重，刑法第六十四條第一項
、第六十五條第一項定有明文。原判決論處乙○○毒品危害防制
條例第四條第一項之販賣第一級毒品罪刑，該罪之法定刑為死刑
或無期徒刑，惟原判決理由欄壹、四以乙○○連續販賣第一級毒
品犯行，具有加重（即連續犯）及減輕（依刑法第五十九條減輕
其刑）之事由，應先加後減等由，其認死刑及無期徒刑得加重其
刑，已有未合。又原判決事實欄記載乙○○之販賣第一級毒品犯
行僅有一次，理由欄卻認有連續販賣第一級毒品犯行，亦有判決
理由矛盾之違誤。(二)、依原判決事實欄及原判決附表一所載，該
附表編號七所示淨重0.27公克，包裝重0.23公克之一小包海洛因
為乙○○販賣予林策真，經警在林策真身上查扣之毒品，然原判
決理由欄壹、四又謂該海洛因為乙○○「轉讓」予林策真之毒品
，與事實欄所載係乙○○「販賣」予林策真之毒品，並不相符，
顯有判決理由矛盾之疏誤。(三)、按刑分主刑及從刑，主刑如不成
立，從刑即失其附麗；沒收為從刑之一種，自應附隨於主刑存在
，故毒品危害防制條例第十八條第一項所謂「查獲」之第一、二
級毒品，係指經有罪判決書事實欄認定與被告犯罪事實有關之毒
品而言。本件原判決附表一編號一、三、五之所示第一級毒品及
編號二、四、六所示之第二級毒品，原判決既認與有罪之被告乙
○○無關，原判決竟予宣告沒收銷燬之，其適用法則自有違誤。
(四)、原判決附表一編號七之裝海洛因之包裝（重0.23公克），原
判決既認係供乙○○販賣第一級毒品所用之物，原判決未依毒品
危害防制條例第十九條第一項宣告沒收，亦有未當。(五)、審理事
實之法院對於被告有利及不利之證據，應一律注意，詳為調查，
綜合全案證據資料，本於經驗法則以定其取捨，並將取捨證據及
得心證之理由於判決內詳為說明。如有應調查之證據未予調查即
率行判決，或援引有利於被告之證據而為被告有利之認定，對於
不利之證據不足採取之理由，未予說明，其判決均屬違法。本件
原判決以被告甲○○自警詢、偵查及審理中均始終否認有共同販
賣海洛因予林策真之犯行，辯稱：伊在台中市○○○路一七四巷
土地公廟遇到之女子不是林策真等語；共同被告乙○○於審理中
亦否認叫甲○○販賣毒品予林策真；證人林策真於第一審及原審
審理中均否認共同販賣海洛因予伊者為甲○○，於第一審證稱：
伊在警局並未提及甲○○，當時警察問伊認不認識甲○○，伊說
不認識云云，於原審則證稱：在警局是警員當場指著別人讓伊指
認，並沒有指認相片等語，足見警方係因甲○○當時亦在警局，
而問林策真是否認識甲○○，尚難以林策真之警詢筆錄認定乙○
○是透過甲○○交付海洛因予林策真；且警方並未於甲○○之身
上查到販賣海洛因之一千元現金；與甲○○同行之潘玉琳亦未見
聞甲○○在土地公廟前係與何人見面等由，認不能證明甲○○有
公訴意旨所指之共同販賣第一級毒品犯行。惟查證人林策真於警
局證稱：「是我打電話給綽號阿海（即乙○○）之男子，電話為
0000000000，我要向綽號阿海購買一包海洛因，價值
一千元，隨後阿海叫我在土地公廟旁等，結果是綽號阿凱的甲○
○之男子將一小包海洛因毒品交給我，我順便付他一千元」等語
，並當場指認甲○○（見偵字第二八一六號卷第十八頁背面、第
十九頁），被告甲○○於警詢時亦供稱曾於九十一年二月一日下
午三時三十分許在土地公廟碰見林策真，在廁所內聊天，她問伊
乙○○在那裡等語（同上卷第十五頁背面、第十六頁）。足見原
判決認甲○○自始否認在土地公廟前遇見之女子為林策真，顯與
卷內資料不符。甲○○與林策真上開供述如果無訛，則共同販賣
海洛因予林策真者顯係甲○○，此不利甲○○之供詞，是否出於
甲○○、林策真之自由意思？筆錄之記載是否與二人之陳述相同
？林策真於第一審既稱警詢時有錄音（見原審卷第一五七頁），
原審未勘驗警詢時之錄音，以查明真相，即遽以甲○○、林策真
於偵、審中已否認二人曾在土地公廟見面，及林策真前後供述不
一，即率認二人警詢中之供詞均不足採，顯有調查未盡之違法。
又林策真於第一審稱：在警局警員指著甲○○，問伊是否認識甲
○○等語，於原審則稱：警員指著別人讓伊指認是否甲○○云云
，先後所述情節不一，原判決併予採用，顯有判決理由矛盾之違
誤。證人潘玉琳於警詢時雖稱未目睹甲○○販賣海洛因予林策真
，但其亦稱：甲○○騎機車去土地公廟與林策真見面有三分鐘等
語（見第一審卷(一)第三四四頁）；又警方並未在土地公廟附近當
時逮捕甲○○；而是於二十分鐘後在台中市○○路七二四巷口逮
捕因贓物案被通緝之甲○○，則當時其身上無現金，似不足以證
明之前未曾收受林策真交付之一千元，是潘玉琳之供述及甲○○
身上未查獲一千元現金，是否能據為有利甲○○之認定，亦非無
疑。究竟實情為何，原審未進一步詳查釐清，即率行判決，難謂
適法。檢察官及乙○○上訴意旨指摘原判決上開部分違法，尚非
全無理由，應認仍有發回更審之原因。又原判決理由欄壹、五不
另為無罪諭知部分，基於審判不可分原則，應併予發回。
據上論結，應依刑事訴訟法第三百九十七條、第四百零一條，判
決如主文。
中　　華　　民　　國　九十四　年　　十　　月　二十七　日
                      最高法院刑事第十庭
                          審判長法官  賴　忠　星
                                法官  王　居　財
                                法官  林　開　任
                                法官  林　立　華
                                法官  張　清　埤
      本件正本證明與原本無異
                                      書  記  官
中　　華　　民　　國　九十四　年　 十一 　月　　二　　日
                                                      Ｋ
